【裁判字號】    99,易,484
【裁判日期】    990805
【裁判案由】    傷害
【裁判全文】
臺灣桃園地方法院刑事判決               99年度易字第484號
公  訴  人  臺灣桃園地方法院檢察署檢察官
被      告  丙○○
上列被告因傷害案件，經檢察官提起公訴（98年度偵字第19133
號），本院判決如下︰
    主  文
丙○○傷害人之身體，處拘役伍拾日，如易科罰金，以新臺幣壹
仟元折算壹日，扣案之鋤頭柄壹支沒收；又傷害人之身體，處拘
役伍拾伍日，如易科罰金，以新臺幣壹仟元折算壹日，扣案之鋤
頭柄壹支沒收。應執行拘役壹佰日，如易科罰金，以新臺幣壹仟
元折算壹日，扣案之鋤頭柄壹支沒收。
    事  實
一、丙○○前因向鄰居丁○○借款未果而心生不滿，而於民國98
    年8 月1 日晚間8 時許飲酒後，在其位於桃園縣楊梅鎮○○
    街90號住處門口，見丁○○駕駛自小客車搭載丁○○母親及
    所聘看護乙○○返回彼等位於桃園縣楊梅鎮○○街96號住家
    時，旋以不堪入耳之三字經辱罵丁○○、乙○○（公然侮辱
    部分未據告訴），經正在路旁指揮丁○○停車之乙○○質問
    及指摘後，丙○○竟對乙○○憤恨難抑，復基於傷害他人身
    體之犯意，返回其住處內取出其所有之鋤頭柄1 支，朝乙○○揮擊，致乙○○受有右手腕3 ×3 公分挫傷腫脹、右拇指
    2 ×2 公分瘀傷、左前臂3 ×0.1 公分挫傷紅腫、左膝2 ×
    2 公分挫瘀傷、左踝3 ×3 公分挫傷腫脹等傷害，而乙○○
    基於防衛亦隨手撿拾附近之木棍揮檔丙○○（丙○○告訴乙○○傷害部分另經檢察官為不起訴處分）。嗣丁○○見狀欲
    避免丙○○繼續傷害乙○○，旋上開抱住丙○○，丙○○竟
    另起傷害他人身體之犯意，於與丁○○拉扯之過程中，持上
    開鋤頭柄朝丁○○揮擊，致丁○○受有頭部外傷併左前額2
    ×2 公分挫擦傷及腫脹、左上肢2 ×2 公分挫擦傷及2 ×0.
    5 公分紅腫、左手3 ×3 公分腫脹、右上肢1 ×0.1 公分挫
    擦傷，右膝3 ×3 公分、4 ×4 公分挫傷腫脹等傷害，後丙○○因重心不穩，跌坐馬路上（丙○○告訴丁○○傷害部分
    另經檢察官為不起訴處分），經警獲報趕赴現場，扣得丙○○所有之鋤頭柄1 支，始悉上情。
二、案經丁○○、乙○○訴由桃園縣政府警察局楊梅分局報告臺
    灣桃園地方法院檢察署檢察官偵查起訴。
    理  由
一、證據能力方面：
（一）按刑事訴訟法第159 條之1 第2 項規定：「被告以外之人
      於偵查中向檢察官所為之陳述，除顯有不可信之情況者外
      ，得為證據。」依其文義之形式解釋，似為被告以外之人
      於偵查中向檢察官所為之陳述，非顯不可信者，得為證據
      ；然92年2 月6 日修正公布之刑事訴訟法，為保障被告之
      反對詰問權，已採納英美之傳聞法則，而被告以外之人於
      偵查中向檢察官所為之陳述，其本質屬傳聞證據，依傳聞
      法則，原無證據能力，係因立法者以刑事訴訟法規定檢察
      官代表國家偵查犯罪、實施公訴，依法有訊問被告、證人
      、鑑定人之權，且實務運作時，偵查中檢察官向被告以外
      之人所取得之陳述，原則上均能遵守法律規定，不致違法
      取供，其可信性極高，為兼顧理論與實務為由，而例外設
      定其具備非顯不可信之要件時，得為證據。而所謂「顯有
      不可信」之情況，係指其不可信之情形，甚為顯著了然者
      ，固非以絕對不須經過調查程序為條件，然須從卷證本身
      ，綜合訊問時之外部情況，例如：是否踐行偵查中調查人
      證之法定程序，給予在場被告適當詰問證人之機會等情，
      為形式上之觀察或調查，即可發現，無待進一步為實質調
      查之情形而言。並非對其陳述內容之證明力如何加以論斷
      ，二者之層次有別，亦不應混淆。本件證人丁○○、乙○○於檢察官訊問時之證述，依本院卷證資料以觀，並無證
      據證明有違法定程序之情事，且本院亦於審理中傳喚證人
      丁○○、乙○○到庭接受公訴人及被告之對質、詰問，對
      於被告之詰問權已有所保障，是認證人丁○○、乙○○於
      偵查中向檢察官所為之證述，尚難認有「顯不可信」之情
      況，且為證明被告本件犯罪事實之依據，自有證據能力。
（二）又按刑事訴訟法第159 條之4 第2 款所稱從事業務之人於
      業務上或通常業務過程所須製作之紀錄文書、證明文書，
      因係於通常業務過程不間斷、有規律而準確之記載，且大
      部分紀錄係完成於業務終了前後，無預見日後可能會被提
      供作為證據之偽造動機，其虛偽之可能性小，除非該等紀
      錄文書或證明文書有顯然不可信之情況，否則有承認其為
      證據之必要。醫院診斷證明書係病患就診或就醫，醫師就
      其診斷治療病患結果，所出具之證明書。醫師法第17條規
      定，醫師如無法令規定之理由，不得拒絕診斷書之交付。
      醫師係從事醫療業務之人，病患如純為查明病因並以接受
      治療為目的，而到醫療院所就醫診治，醫師於例行性之診
      療過程中，對該病患所為醫療行為，於業務上出具之診斷
      書，屬於醫療業務上或通常醫療業務過程所製作之證明文
      書，自該當於上開條款所指之證明文書，又被告亦無提出
      卷附行政院衛生署桃園醫院出具之丁○○、乙○○傷害診
      斷證明書虛偽不實之具體事證以實其說，是認本件由行政
      院衛生署桃園醫院出具之丁○○、乙○○傷害診斷證明書
      ，自均具有證據能力。
（三）卷附之鋤頭柄照片及扣案之鋤頭柄，均與本案具有自然關
      聯性，復屬書證、物證性質，且查無事證足認有違背法定
      程式或經偽造、變造所取得之情事，是堪認均有證據能力
      。
二、訊據被告固不否認上揭時、地與丁○○、乙○○發生衝突，
    惟矢口否認有何傷害犯行，辯稱：案發當日伊經過丁○○家
    門口，丁○○誣賴伊跟丁○○老婆有男女關係，並拿鋤頭打
    伊，伊就倒在地上，伊沒有還擊云云。惟查：
（一）證人丁○○於檢察官訊問及本院審理時證述：在本件案發
      之前，被告就經常向伊借錢，累積借了15000 多元，到了
      98年6 月底的時候，被告又一直向伊借錢，伊就跟被告說
      伊已經沒有錢，且要照顧母親、請看護，無法再借伊，而
      在七月中旬以後，被告就開始跟伊翻臉，時常站在伊家門
      口向伊挑釁，並要追打伊，還對伊罵三字經。案發當天，
      伊載著伊母親回家，當時伊要倒車進車庫，被告就站在伊
      家門口一直罵三字經，伊當時想要趕快把車子開進去讓伊
      母親下車，在伊倒車的時候被告就把上衣脫掉，拿著鋤頭
      柄朝伊車子走過來，伊趕緊要把車子停進屋內，車子停好
      後，把伊母親扶下車就出去，看到被告拿著鋤頭柄揮打乙○○，乙○○也有拿木棍做揮擋的動作，當時伊想要把被
      告及乙○○分開，所以伊衝過去正面抱住被告的腰部，在
      還沒有抱到之前，被告就拿著鋤頭柄朝伊的右上額敲下去
      ，接著打到伊的右大腿，後來被告又朝伊揮過來，伊用左
      手抵擋，並順勢抱住被告的腰部，被告就跌坐在馬路上，
      接著並轉身臉朝下趴在地上，當時被告的手上還拿著鋤頭
      柄，伊看到被告趴在地上後，我想說沒事了，伊就趕緊把
      伊母親扶進去，過了一會兒警察開車過來，警車開到被告
      家附近時，被告聽到警車的聲音就趕快跑回家去穿衣服，
      警察到的時候過來問伊發生什麼事，被告聽到警察在問伊
      就在一旁繼續罵三字經，說是伊打被告，警察才大聲對被
      告說「明明就是你敲打人家，這個竹棒是誰的」，後來警
      察就把放在地上的棍棒拿起來拍照等語（見98年度偵字第
      19133 號卷第43至47頁，本院99年7 月20日審判筆錄第7
      至12頁）、證人乙○○於檢察官訊問及本院審理時證述：
      案發當天晚上伊跟丁○○、丁○○母親一同乘車返回丁○○住處，伊先下車開鐵門，讓丁○○把車子停進屋內，當
      時被告坐在被告家門口，看到伊下車就一直罵丁○○，伊
      沒有理會並繼續指揮丁○○倒車，但不知道為什麼被告就
      對著伊一直罵髒話、叫囂，伊問被告有什麼事情出來講，
      被告就往被告的屋內裡面走，把衣服脫掉並拿一隻鋤頭柄
      出來，被告走出來以後還是繼續罵，伊看被告走路搖搖晃
      晃，問被告是否喝酒，並質問被告喝酒就可以罵人嗎，被
      告就往伊這邊走過來，拿鋤頭柄朝伊打過來，伊一直後退
      ，退到丁○○的車頭處，因為丁○○的母親坐在前座，伊
      擔心被告會打到丁○○的母親，便隨手撿了一隻棍子阻擋
      被告，伊有被被告打到好幾下，伊的右手及腳都有受傷，
      伊自己眼睛閉著也有拿棍子揮，可能也有打到被告，後來
      丁○○把車子停好並將丁○○母親扶下車之後，就過來與
      被告拉扯，丁○○想要把被告架開，伊有看到丁○○被被
      告揮到額頭，而丁○○的母親一直想要走出來看是怎麼回
      事，伊就趕快過去拉住丁○○的母親，把丁○○母親帶進
      屋內等語（見98年度偵字第19133 號卷第43至47頁，本院
      99年7 月20日審判筆錄第3 至7 頁）明確，且證人丁○○
      、乙○○上開證述之內容互核一致，復佐以被告與丁○○
      為多年之鄰居，並無重大之仇怨，及被告與乙○○並不認
      識等情，業據被告供認在卷，核與證人丁○○、乙○○證
      述相符，則證人丁○○、乙○○自無甘冒誣告、偽證罪責
      之風險，而於檢察官訊問及本院審理時均故意設詞誣陷被
      告之理，是證人丁○○、乙○○上開證詞應非虛構，堪予
      採信。此外，復有行政院衛生署桃園醫院出具之丁○○、
      乙○○傷害診斷證明書（見98年度偵字第19133 號卷第25
      至26頁）、鋤頭柄照片（見98年度偵字第19133 號卷第22
      頁）在卷可稽及扣案之鋤頭柄為憑，是被告上開辯解，顯
      屬事後卸責之詞，已無足採。
（二）至於證人翁甲○○於本院審理時雖證述：案發當天，伊正
      好騎腳踏車經過，看到被告跟丁○○在打架。當時乙○○
      拿棍子戳被告胸部2 、3 下，丁○○徒手打被告，後來被
      告就坐在地上，伊並沒有看到被告拿木棍打丁○○等語（
      見本院99年7 月20日審判筆錄第12至19頁），惟依證人翁
      甲○○於本院審理時證述：伊當時距離案發現場約30公尺
      ，並在現場停留約20分鐘等語（見本院99年7 月20日審判
      筆錄第12至19頁），衡以證人翁甲○○距離案發現場不遠
      、在此停留之時間非短，自得從頭至尾清楚目擊本件發生
      之過程，然證人翁甲○○於本院審理時竟證述：伊在案發
      現場停留的前10分鐘都在跟隔壁鄰居講話，沒有注意看，
      伊第一時間是看到乙○○拿著棍子撞被告2 、3 下之後被
      告就坐在地上等語，顯與常情有悖；甚且，證人翁甲○○
      雖與被告分居，但仍與被告有所聯繫、關心及照顧被告三
      餐，業據證人翁甲○○證述在卷，足見證人翁甲○○與被
      告仍存有一定之情誼，則倘證人翁甲○○確有目擊本件案
      發之經過及見被告倒地，自應立刻上前關心被告傷勢、報
      警，甚至於警察請伊到場協助時，主動向警察陳述其目擊
      之經過，然證人翁甲○○於本院審理時卻證述：當時因為
      隔壁鄰居一直問伊丁○○跟被告發生什麼事，伊說伊也不
      知道，所以才一直待在那裡，直到救護車來才離開，伊當
      時並沒有報警，也沒有向警察說伊看到的整個過程等語，
      亦與常情不符；況證人丁○○、乙○○於案發當日確受有
      上揭所載之傷勢，有行政院衛生署桃園醫院出具之丁○○
      、乙○○傷害診斷證明書可佐（見98年度偵字第19133 號
      卷第25至26頁），倘證人翁甲○○在場目擊整過經過，自
      得以陳述造成證人丁○○、乙○○傷勢之過程，然證人翁
      甲○○於本院審理時始終未提及此情，甚至證述：伊並沒
      有看到被告拿木棍打丁○○等語，益徵證人翁甲○○或係
      未親眼目擊被告傷害丁○○、乙○○之過程，亦或係為迴
      護被告，是均自難採為對被告有利之認定。
（三）綜上所述，被告所涉上開傷害犯行，事證明確，應予依法
      論科。
三、核被告所為，均係犯刑法第277 條第1 項之傷害罪。被告分
    別傷害乙○○、丁○○2 人，其犯意各別、行為互異，應予
    分論併罰。爰審酌被告因向告訴人丁○○借款未果竟不念多
    年鄰居情誼，口出不堪入耳之三字經辱罵丁○○、乙○○，
    復持鋤頭柄攻擊素不相識之告訴人乙○○及丁○○，對告訴
    人造成之傷害非微，兼衡其犯罪之動機、目的、手段、犯後
    有飾詞狡辯之態度，且亦未與告訴人達成和解等一切情狀，
    分別量處如主文所示之刑，並定其應執行之刑，暨分別諭知
    易科罰金之折算標準，以資懲儆。又扣案之鋤頭柄1 支為被
    告所有，並係供被告犯本件2 次傷害罪所用之物，於各該罪
    項下宣告沒收。
據上論斷，應依刑事訴訟法第284 條之1 、第299 條第1 項前段
，刑法第277 條第1 項、第41條第1 項前段、第51條第6 款，刑
法施行法第1 條之1 第1 項、第2 項前段，判決如主文。
本案經檢察官徐文豪到庭執行職務。
中    華    民    國    99    年    8     月     5    日
                    刑事第十二庭  法  官  羅  國  鴻
以上正本證明與原本無異。
如不服本判決應於收受判決後10日內向本院提出上訴書狀，並應
敘述具體理由。其未敘述上訴理由者，應於上訴期間屆滿後20日
內向本院補提理由書(均須按他造當事人之人數附繕本)「切勿逕
送上級法院」。
                                  書記官  戴  育  萍
中    華    民    國    99    年    8     月    5     日
【論罪科刑法條】
中華民國刑法第277條
傷害人之身體或健康者，處3 年以下有期徒刑、拘役或1 千元以
下罰金。
犯前項之罪因而致人於死者，處無期徒刑或7 年以上有期徒刑；
致重傷者，處3 年以上10年以下有期徒刑。

司法院資訊處製作；財團法人民間司法改革基金會備份。
